【裁判字號】    96,訴,1153
【裁判日期】    970320
【裁判案由】    政府採購法
【裁判全文】
臺北高等行政法院判決
                                     96年度訴字第01153號
                              .
原      告  保成儀器有限公司
代  表  人  甲○○
訴訟代理人  余忠益  律師
被      告  行政院國軍退除役官兵輔導委員會臺北榮民總醫院
代  表  人  乙○○院長）住同.
訴訟代理人  丙○○
上列當事人間因政府採購法事件，原告不服行政院公共工程委員
會中華民國96年1 月26日訴0000000 號採購申訴審議判斷，提起
行政訴訟，本院判決如下：
    主  文
原告之訴駁回。
訴訟費用由原告負擔。
    事  實
一、事實概要：
    原告參與被告所辦理「急檢血凝固檢驗試劑3 項5 年單價長
    期合約」採購案，因不服被告欲依政府採購法第101 條第1
    項第8 款及第12款規定將其刊登政府採購公報，於民國（下
    同）95年10月18日向被告提出異議，復不服被告95年10月27
    日北總補字第0950020730號書函異議處理結果（原處分），
    提起申訴，遭行政院公共工程委員會以96年1 月26日訴0000
    000 號採購申訴審議判斷駁回，遂向本院提起行政撤銷之訴
    。並於97年2 月13日刊登公報期滿原處分已執行完畢後，改
    為確認原處分違法之訴。
二、兩造聲明：
  (1)原告聲明：
    確認申訴審議判斷及原處分均違法。
    訴訟費用由被告負擔。
  (2)被告聲明：
    原告之訴駁回。
    訴訟費用由原告負擔。
三、兩造之主張：
  (1)原告主張之理由：
    本件被告將原告認定為違約廠商，並刊登政府採購公報之
      處分雖因刊登日期已屆滿（96年2 月13日至97年2 月13日
      ），但本件的確認利益係因被告認定原告違約，所以攸關
      原告是否為合格廠商的資格，以及原告是否可以提起損害
      賠償的訴訟，故本件有確認利益，故依行政訴訟法第6 條
      第1 項「確認行政處分無效及確認公法上法律關係成立或
      不成立之訴訟，非原告有即受確認判決之法律上利益者，
      不得提起之。其確認已執行完畢或因其他事由而消滅之行
      政處分為違法之訴訟，亦同。」，得提起本件確認行政處
      分違法之訴。
    被告急診檢驗室（下稱急檢室）不願上機履約之明顯事跡
      ：
      I被告藉口契約系統有複檢模式問題將有限的庫存用磬，
        要求原告在機票難買且公司已放年假的除夕前1 天（1
        月27日）到大陸借貨，以製造不可能達成的任務達到廢
        約目的。又為什麼95年1 月18日2 台CA-7000 會剛巧全
        部故障，且同年1 月18日至21日會有CV Error過於頻繁
        ，而依其急檢室所述同年1 月18日至26日之過程事實，
        以「當時PT世紀Within-run精密度（precision ）是合
        格且QC亦有進品管範圍中。」，故既然CV都合格，何來
        CV error，其企圖造成若借不到試劑就可告原告違約，
        蓋因急檢室要求原告提供庫存表，故其明知Thrombomax
        -HS 原廠缺貨。
      II原告設法克服困難於除夕前1 天23時58分達成任務後，
        急檢室藉口契約試劑缺乏許可證不能上機，惟既缺乏許
        可證不能上機，為何堅持要求原告去大陸借貨，且如果
        本系統不能上機為何堅持要借貨。此再度證明急檢室急
        於製造原告缺貨無法上機之事實，以達廢約之目的。
      III原告設法努力於95年2 月24日取得許可證後，急檢室又
        藉口缺乏3 個月庫存量不願上機。事實上，所指缺乏3
        個月庫存量的物件並非契約中的試劑，是放在水中的抗
        菌劑Amga Azid ，何況原告早已供應48瓶足夠3 個月份
        量（1 週1 瓶2 台3 個月30瓶即已足夠）急檢室卻堅持
        要求非90瓶不可，而問急檢室曾組長要求90瓶的根據是
        什麼，她說是原告專員鄭先生說的。則原告說只需要30
        瓶就夠為何不能接受（後來在同年5 月1 日之採購履約
        爭議討論會議記錄中已承認30瓶抗菌劑即已足夠）。何
        況Amga azide有警告與金屬會合成爆炸物，用後要大量
        沖洗不能隨便亂用。
      Ⅳ95年3 月30日被告與原告之採購履約爭議討論會議紀錄
        中，要求追加水系統及不斷電系統於95年4 月4 日止完
        成安裝測試運作合格。原告如期完成其要求後，在同年
        5 月1 日之採購履約爭議討論會會議記錄中並無主張被
        告未完成3 月30日所要求之安裝測試運作合格，而急檢
        室仍不願上機，也未見主張本系統不能發報告。故本件
        試劑既已夠3 個月之存量，而許可證、水系統、不斷電
        系統皆有了，原告仍不上機，因此原告於同年4 月11日
        成字第095041101 號去函急檢室已經違規之事實，至此
        也未見其主張本系統不能發報告。
      Ⅴ協調會以後，急檢室藉口有複檢錯誤不願上機。蓋複檢
        錯誤的現象是任何儀器必然會遇到的現象。將同一個檢
        體檢驗兩次，是用來確認檢驗值之可靠性為目的，如果
        遇到檢體的容量不足或未經離心而混濁不均勻就可能造
        成2 次檢驗不一致，此即為複檢錯誤，而此係優良儀器
        確認檢驗值有問題必須重新再驗的功能之一，尤其急檢
        室拿來CA-1500 用過且未經離心過的檢體交給本系統檢
        驗，結果2 台Amax 400表現了1%以下的複檢錯誤，已經
        是難能可貴，急檢室卻藉口要做到零錯誤。故本件急檢
        室說的錯即是有複檢錯誤，惟只要採用複檢模式上機就
        可排除此問題（如急檢室於95年7 月5 日之信函所言）
        。且急檢室借用無契約的CA-1500 根本未經測試直接搬
        來就用，此似為雙重標準。
      Ⅵ急檢室故意拿CA-1500 用過且未經離心過的檢體交給本
        系統檢驗，意圖造成許多複檢錯誤之報告，至少讓本系
        統無法達到零複檢錯誤之結果。且如果急檢室有誠意使
        用本系統，也可以將CA-1500 試劑交給本系統來檢驗品
        管液，看看會不會偏一邊。蓋急檢室明知試劑批號不同
        導致品管值偏一邊的事實，用一次CA-1500 的品管液試
        劑，即可知分曉。
      Ⅶ95年7 月5 日及24日來函原告，藉口只要原告同意用複
        檢模式即願上機。因為契約中並未規定不可使用複檢模
        式，何況使用複檢模式不會造成急檢室營運成本的增加
        ，因為契約約定急檢室是依據發出檢驗報告數來付款，
        就是說發出有效檢驗報告才會付款，有複檢錯誤的值本
        系統會標示出來，不會造成任何麻煩或損失，非根據使
        用多少試劑來付款，所以這封函是藉口託辭。至此，亦
        未見其主張本系統不能發報告。又急檢室在1 月21日已
        經採用複檢模式。
      Ⅷ經原告同意複檢模式後，8 月初急檢室林植培主任藉口
        要更換桌子，將原告的鋁合金桌子更換為他們訂製卻不
        適用本儀器的木桌子，時間就拖延了1 個月，其中還藉
        口LIS 連線被中斷，橘井公司是急檢室指定的提供LIS
        連線公司，因其連線規格是急檢室訂定者，非橘井公司
        承包不可，連線費用索價高達84萬元，因為扣除5 年24
        萬的維護費之60萬元中，原告已付42萬的簽約金及安裝
        費，餘額18萬元是驗收後的尾款，由於安裝好後的驗收
        人是急檢室王萬福，急檢室一直聲稱不合格又未曾上機
        ，且原告尚未進帳，若非經急檢室同意，橘井公司不會
        未照會原告私自斷線（急檢室的其他自動化儀器像血球
        分析儀、生化分析儀之連線都是由橘井公司承包) 。蓋
        斷線後醫院的病人資料無法傳輸到Amax 400是很嚴重的
        事情，由於急檢室一直都不上機，且還責怪原告讓LIS
        斷線。事實上，等尾款付清及LIS 連線後急檢室還是不
        上機，訂製不適用本儀器的木桌子，使原告必須將儀器
        系統拆線搬動更動組裝，且急檢室根本就沒上機直到廢
        約為止。至此亦未見其主張本系統不能發報告。
      Ⅸ當原告完成急檢室的種種要求，而急檢室所有可以採用
        的藉口皆已用盡，且本系統提出的檢驗數據讓急檢室無
        法再拖延下去後，急檢室只好宣稱本系統不能上機來廢
        約。蓋急檢室95年9 月6 日最後通牒：「請貴公司確認
        正式進行臨床檢驗及發檢驗報告之期程以供本院臨床診
        斷參考。」原告於4 月11日警告急檢室不上機已經違約
        之函都未見回覆，2 次協調會都沒有本系統不能上機無
        法發報告的主張，7 月5 日及24日之信函表示只要原告
        同意急檢室使用複檢模式其即願意上機，可是急檢室一
        直都不願上機操作，惟在8 月份換了木桌子後我們的系
        統就突然變成無法上機了。自1 月26日急檢室聲稱缺藥
        、到缺許可證、到缺抗菌劑、到複檢錯誤、到換木桌子
        等藉口而無法上機，怎麼歷經8 個月突然變成本系統不
        合格無法發報告，蓋要證明一部儀器不合格應不需要那
        麼久的時間。
    急檢室指控原告系統品管值偏向一邊之部分：
      I品管值偏向一邊者，這是與試劑批號有關，因為儀器是
        忠實表現所提供的檢體、試劑，如果不滿意儀器表現可
        以更換試劑來改善，端看急檢室所述1 月18日至26日所
        稱「當時PT世紀Within-run精密度（precision ）是合
        格且QC亦有進品管範圍中。」和「因為自3 月後至10月
        間所使用之試劑和品管液均是新批號，即出現品管長期
        偏在一邊之事實」，即可證明急檢室也認為與批號有關
        ，是自然的且可更換批號便可解決。而原告應急檢室要
        求進口新批號之品管液所取得之檢驗值，以全部落在範
        圍內，也不再偏向一邊。蓋QC level 1（Lot no.P1672
        8 ）的PT目標值是12.9，本系統2 台做出12.8和13.0，
        Sigma 值各為4.9 及7.7 ，APTT目標值是28.3，本系統
        2 台做出26.6及26.9，Sigma 值各為5.8 及5.7 ，QC l
        evel 2（Lot no.P01304/1 ）的PT目標值是54.9，本系
        統2 台做出54.9和51.5，Sigma 值各為3.5 及1.5 ，AP
        TT目標值是75.1，本系統2 台做出77.2及80.0，Sigma
        值各為4.8 及9.5 ，以上數據8 個品管值都已擊中或在
        目標值旁邊，證明可以不再偏向一邊。急檢是明知品管
        偏向一邊可以隨時更換批號得以改善，卻在原告同意其
        要求使用複檢模式上機後，才改為所謂品管長期偏在一
        邊的指控。
      II依急檢室對於品管之規劃及施行方法，就其準確度（ac
        curacy）及偏差（bias）之評估及執行過程觀之，則急
        檢室規劃要使用Peer group mean 和要參加CAP survey
        來評估Amax400 ，最後是否有使用、參加；而急檢室規
        劃要參加CAP survey來評估Amax400 ，最後卻使用Assa
        y control mean作為目標值是否可行；而急檢室引用其
        公式闡釋目標平均值（Target mean ）會影響偏差值（
        Bias），為何不用Peer group mean 來作為Target mea
        n ；又既然使用錯誤之目標值，應不可指控品管長期偏
        向一邊，而用來計算Sigma 值，作為儀器不合格之藉口
        。
      III急檢室提出Sigma 值來評估本系統，結果8 個Sigma 值
        中有2 個低於4 ，其他都合格。事實上，採取評估方法
        之前，必具有基本的條件：操作者必須先充分熟悉儀器
        的操作保養和評估的全部步驟，確定檢驗步驟和方法在
        評估過程中都有適當的品管等，否則會造成的高度的精
        密度不良（imprecison）及偏差（bias），急檢室明知
        原告缺乏臨床經驗，卻堅持要求由原告來操作，所以偶
        而會配製得不理想，取得不滿意的檢驗值，此時操作員
        應該重新配製再檢驗一次，務必取得滿意的檢驗值才可
        記錄為當天之品管值。由於原告專員都是缺乏臨床經驗
        的新手，該新批號才做了5 天到10月4 日至13日止，其
        數據過少，若多做幾天品管液的配製後，會更熟練則可
        期待全部Sigma 會高於5 。況且，從2 部儀器做出8 項
        檢驗值只有CQ Level 2的PT部分2 項的Sigma 低於4 以
        及所取得之平均值擊中目標值來看，就可以知道這不是
        儀器也不是試劑的問題，而是操作不熟練的緣故，急檢
        室不會不瞭解，所以才迴避原告的詢問。當原告在95年
        10月4 日新批號首次做出全部8 個品管值都擊中目標值
        的時候，就已請教曾文琴組長和林植培主任以及林吳婉
        珊組員是否要繼續做下去時，全部人員互相推諉，得不
        到回應。至此原告在10月12日以成字第095041101 號函
        急檢室說明討論其深奧之術語，證明品管液的偏向一邊
        是自然的且可更換批號就可解決。惟被告竟在10月15日
        發函廢止本件契約。
      Ⅳ關於Peer group mean 及CAP survey之意義，找同型儀
        器並使用同試劑來檢驗同一種檢體時，稱為測試的同一
        族群（Peer group），而將同一族群份子所測得之值取
        得之平均值，則稱為族群平均值（Peer group mean)。
        這樣取得之平均值作為目標值才是最客觀的，可以作為
        每天品管準繩依據，如果每天測得的結果落在族群平均
        值之2SD 內，就表示通過品管否則就是不及格。今天我
        們剛好有2 台同型儀器使用相同的試劑及品管液，本身
        就是個同一族群，而今其品管值同樣偏向一邊時，就是
        示Peer groud mean 靠近在那裡，不是什麼偏向一邊的
        問題，所以原告換了批號後，立即擊中新批號品液之目
        標值，證明原批號品管液的檢驗值就是原批號的peer g
        roup mean ，這也表示使用原系統（Amax400 儀器和原
        批試劑）來測試新批號之品管液所取得之族群平均值是
        剛好落在Assay control mean上面。原告的Assay cont
        rol mean是由原廠在久遠的時空，交付諸多不同型但同
        為機械法原理的儀器，使用相同卻批號不同的試劑，所
        測定得到之平均值，上面看不到Amax400 或200 等其他
        型號之儀器，並非針對本儀器系統和本批號試劑而取得
        的Assay control mean，所以若發生偏離的現象在原告
        的系統是正常的，所以使用peer group mean 作為目標
        值是公認客觀的原因就在此。急檢室明知公認客觀的品
        管評估方法，卻完全沒有使用，卻使用Assay control
        mean作為目標值來指控本系統長期偏向一邊，這已不符
        NCCLS 或CLSI的規範。品管的目的是要確保每天檢驗報
        告都是真正的分析值（Trueness），所以每天或每個輪
        班必須測定品管液看看儀器有沒有偏差。所以只要品管
        值保持落在peer group mean 的2SD 範圍內且呈現穩定
        的CV% （Precision ）低值，就能發報告。正如本件契
        約所要求的，也是急檢室在1 月18日至26日所稱：「當
        時PT世紀Within-run精密度（precision ）是合格且QC
        亦有進品管範圍中。」且急檢室使用Assay control me
        an代替peer group mean 來評估本系統是不符NCCLS 或
        CLSI的規範，所以偏向一邊不是事實，一部儀器如果能
        夠表現合格，換了試劑就不合格時，就可更換試劑求得
        改善或確認問題出在試劑或是品管液。何況本契約是2
        部器同在操作，其檢驗值從頭到尾是一致性的表現，甚
        者對於CA-l500 吸取過的檢體，都還能做到1%以下的複
        檢錯誤。急檢室在1 月18日至26日9 天的檢驗值有所稱
        許本系統之精密度（precision ）是合格且QC亦有進品
        管範圍中。可惜的是，急檢室有參加CAP Survey卻不曾
        用本系統參加CAP Survey，以客觀力的方法證明本系統
        是不合格的。
    本系統Amax系列行銷全世界而且名列CAP Survey中。而本
      系統同一系列的次級儀器Amaxl90 ，歷經資格標打敗CA-l
      500 ，才進入價格標並標得台大公館分院3 年合約並且順
      利完成合約，皆不曾有品質或不能上機的問題。又本系統
      次級品Amax2O0 最近與台中榮總合約2 年皆能順利上機發
      報告。本契約之系統是原廠凝血分析儀系列中之頂級產品
      ，獲得美國FDA 核准以及我國衛生署許可證，參加CAP su
      rvey榜上有名，行銷全世界之名牌，而急檢室指控本系統
      不合格等於是否認上述全部機構的威信，否認原廠數十年
      的全部辛苦成就，同時也否認國內外其他醫院的認定，本
      系統的機械法是CAP 推薦各醫院的凝血分析方法，全世界
      就只有2 種品牌擁有此種方法-Stago和Amax系列，如今S
      tago在臺灣未獲得許可證，如果Amax不能上機，那麼全臺
      灣就沒有全自動機械法儀器可以使用。且急檢室本身使用
      Amax 前身之半自動儀器KC 4A已有十多年，用來輔佐其光
      學法CA-7000 的不足（該機序號：0000000安裝於May25,1
      994）。
    原告並無政府採購法第101 條第8 款查驗或驗收不合格情
      節重大之事由：
      兩造所簽訂之榮民總醫院急診室全自動血液凝固檢驗分析
      系統作業規範及須知附件（下稱系爭作業規範及須知附件
      ），合約第1 條投標注意事項有如下之重要約定：1.大體
      規格：得標廠商（即原告）應提供2 套全自動血液凝固檢
      驗分析系統（包含LIS 連線之軟硬體、不斷電裝置）、及
      本件所列之檢驗試劑、校正液、品管液、維修和品質維護
      服務。2.投標前，參加廠商應提供全自動血液凝固檢驗分
      析系統之正本型錄，及各項檢驗及品管試劑原廠資料，經
      使用單位審查合格簽證，投標方屬有效。3.本投標案第3
      條內容中任何一項審查不合格或缺件者，則不予驗收並視
      為無效標。第3 條所指之內容乃系爭作業規範及須知附件
      第3 條維修之要求，而第3 條第7 項並約定：本案應有1
      名以上之國外原廠工程師協助本地工程師裝機，在血液凝
      固分析系統完成安裝測試並能正常運作後，經使用單位急
      檢室技術組長之認可，國外原廠工程師方可撤離。被告於
      臺灣臺北地方法院簡易庭96年度北簡字第14825 號向原告
      請求損害賠償事件民事準備書狀(二)中，自陳原告於95年1
      月18日至26日已能正式上線進行檢驗，自足以證明原告之
      血液凝固分析系統已完成安裝測試並能正常運作之事實，
      自足已證明原告提供之血液凝固分析系統驗收合格。
    關於原告並無政府採購法第101 條第12款因可歸責於廠商
      之事由致解除或終止契約者之情事：
      I系爭作業規範及須知附件第1 條投標注意事項第4 點有
        如下之重要約定：即在驗收後經臨床實際運作，發現得
        標廠商所提供之內容與本須知之要求不符合時：(1)應立
        即補足。(2)若CV之表現，不服本須知第2 條第2 款第5
        項所列之標準，得標廠商應依使用單位之要求做改善。
        所謂第2 條第2 款第5 項，係指系爭作業規範及須知附
        件關於精密度即指符合PT＜2%（含），APTT＜2%（含）
        ，Fibrinogen＜4%（含）之約定。上開兩點為本件投標
        案倘原告有上開(1)(2)項缺失，被告得以解除或終止契約
        之事由。
      II系爭作業規範及須知附件第2 條之12(3)亦明確約定品管
        監測：本件之血液分析系統中任一項檢驗項目，在驗收
        後至合約期滿之間，如發生4 個月中，有3 個月精密度
        （CV）超出耐受值、或不能達分析目標（CLIA88允差值
        之1/3 ）、或檢驗項目超過原廠所宣告之精密度±10%
        ，得標廠商應於急診檢驗室要求日起3 個月內，完成同
        機型之更換。申言之，依照契約內容之解釋，倘原告確
        有系爭作業規範及須知附件第2 條之12(3)明確約定品管
        監測之瑕疵，原告尚必須通知被告，且必須給予原告3
        個月之時間更換新機種之機會，若原告在此3 個月之期
        間後仍無法改善，始生有解除契約或終止契約之問題，
        乃被告及審議判斷完全未察及此，在完全未通知原告，
        亦未給予原告3 個月更換新機種之情況下，即遽然另以
        訴外人三東儀器股份有限公司（下稱三東公司）為替代
        ，更對原告遽為解約，根本違反系爭作業規範及須知附
        件第二條之12(3)之明確約定。
    依兩造開會之會議記錄，足以探知原告於合約期間從未主
      張檢驗試劑PT試劑有缺貨或瑕疵之問題，卻於嗣後遽為主
      張解約，其解約自不合法：
      I兩造於95年3 月30日關於本件契約爭議之會議記錄決議
        記載被告『(1)抗菌劑：尚欠60瓶、(2)水系統：尚欠分注
        器之到貨和安裝（儀器供水安裝已完成）尚欠注水系統
        之水，具有「符合NCCLS type1 」之證明，其餘經查點
        均已到期』等語。是以，原告至95年3 月30日當時，僅
        餘抗菌劑及水系統之分注器，並無被告主張PT試劑有缺
        貨之事實。
      II嗣兩造於95年5 月1 日再行就系爭契約爭議再為協商，
        協商之會議記錄中第3 、4 點記載：『有關逾期交貨
        之「抗菌劑」因原廠提供相關證明，確定用量可以以30
        瓶為3 個月用量免計罰逾期罰款。使用單位表示：「
        水系統」部分因分注器於4/17始完成安裝完成（逾期9
        日），因考量已完成95% ，但仍影響使用，基於比例原
        則，以5%計算，計算結果為罰款3,250 元（原告誤載為
        32520 元）』。是以，依照上開2 次會議記錄，兩造所
        爭議者乃抗菌劑及水系統之問題，而抗菌劑之問題亦已
        於第2 次會議結論中明確表示並無困存量不足之問題。
      III從上開2 次會議記錄，被告均未提及原告PT試劑存量問
        題，而水系統亦於第2 次會議記錄中早已解決，被告堅
        持主張原告之試劑設備無法發出報告，究竟係何原因，
        被告從未盡舉證責任。甚至原告於民事訴訟程序中屢屢
        當庭質疑何以95年1 月18日至26日能正常運作且發出報
        告之試劑、機器，卻於同年27日起非由訴外人三東公司
        承作不可之理由，均未見被告說明。
    其他部分：
      I又關於被告主張原告違約，已經臺灣臺北地方法院96年
        度北簡字第14825 號判決被告之請求不合法：上開判決
        明確表示「兩造多次會議或通知原告之函中均未曾表示
        就本件試劑方面有何須原告更換或重做之要求，而僅表
        示係技術或儀器問題，足見本件並無更換試劑批號問題
        ，否則被告必會要求原告依作業規範及須知附件之投標
        內容之約定辦理」。是以，原告並無違約之事實。
      II被告所稱Σ傳統計算方法及計算方法，並非合約約定之
        計算方法，亦即計算方法未經雙方確認，故原告否認。
        又本件機器從頭到尾都是好的，可以上機，否則不會有
        95年1月18日至26日間可以上機完成測試。
      III關於被告提出相關證物，其中公共工程委員會的函及原
        告自行所發出的函及被告發出的函形式上真正不爭執。
        被告內部自行簽稿的內容，是被告自己的意見，原告否
        認。原告參與相關的會議簽名及原告之員工鄭景峰之簽
        名均不否認。關於95年5 月1 日協調會之結論我們沒有
        爭議，我們也同意罰則3,250 元。又合約中並沒有約定
        是單檢或複檢，合約書的約定是有效報告與否。
  (2)被告主張之理由：
    就原告主張被告急檢室藉口不願意上機之部分：
      I檢驗室並沒有『藉口有複檢錯誤之問題，而將有限庫存
        用磬』之意圖，而是該儀器（Amax 400）確實有CV err
        or過高的問題。蓋因原告負責人巫修齊在1 月27日發生
        試劑供應不上後，在2 月8 日的協調會中親自記錄：『
        原估試藥可用24天，但因原告未料『複檢錯誤（CV err
        or）』過高，而引致使用複檢模式，致使試藥消耗倍增
        ，但檢驗室認為原告依合約備有3 個月份試劑於檢驗室
        內，惟原告當時在臺灣並無此等藥量』。又巫修齊先生
        亦記錄：『兩台Amax 400其實經使用人員發現其CV err
        or均高，必須使用複檢模式』。因此當時（即95年2 月
        8 日）Amax 400儀器經原告負責人巫修齊確認有複檢錯
        誤（CV error）的問題存在，故以『複檢模式』作為正
        常之檢驗作業方式，原告負責人巫修齊記錄中亦認為『
        複檢模式』是有其必要，故此證實了檢驗室並沒有『藉
        口』有複檢錯誤之問題，而是儀器確實有複檢錯誤（CV
        error ）的問題。又本件檢驗室沒有故意『將有限庫存
        用磬』之必要，因為原告負責人巫修齊亦知道：『檢驗
        室認為原告依合約，備有3 個月份試劑於檢驗室』。如
        檢驗室能預知原告不能供貨，而故意要廢約，只要主張
        原告必須依照契約第2 條第2 款第9 項（供應試劑須有
        3 個月份量的試劑備於檢驗室內），就已達成原告違約
        的目的，而不必叫急診檢驗室同仁，每一次檢驗都要做
        2 次，浪費其時間和體力。
      II檢驗室並沒有「製造不可能達成的任務來達到廢約的目
        的」之意圖。蓋檢驗室如有廢約的意圖，在95年1 月18
        日至1 月27日中任何一天，只要主張原告必須執行契約
        中第2 條第2 款第9 項：『須有3 個月份量的試劑備於
        檢驗室內』，實已足夠使到原告達到違約之事實，何必
        要等到原告借不到試劑才告原告違約。而事實上不單沒
        有告原告交貨違約，而且是等到3 月份原告進貨臺灣後
        ，再辦理交貨事宜。蓋其實在測試該儀器時（95年1 月
        12日）其PT試劑便發生第1 次中斷（完全沒試劑可供測
        試），當日林主任即出面與原告負責人巫修齊當面溝通
        協調，巫先生已答應立即向大陸調試劑，並承諾試劑將
        在95年1 月17日即會大批進口，惟原告並未如期在95年
        1 月17日補入大批試劑，僅於95年1 月14日送來2 盒，
        1 盒為PT試劑，1盒為品管液。而在95年1 月18日至95
        年1 月26日期間，急檢室同事見試劑日漸用罄，每天都
        催促原告趕快補充試劑，但試劑一直沒到貨。到95年1
        月26日已經剩不到24小時用量，原告負責人巫修齊說：
        『逼他也沒辦法』，且說：『沒藥就是沒藥』；林主任
        只好緊急作應變之準備：包括連絡原合約商三東公司請
        求支援，並請三東公司於當日裝好兩台儀器（CA-1500
        ，比原來使用的CA 7000 為小、速度也慢，但當時在臺
        灣還有空下來的儀器就只有CA-1500)，同時亦請LIS 工
        程師緊急寫連線程式以作好「備用系統」之準備。而於
        95 年1月27日上午10點左右，原告負責人巫修齊主動連
        絡林主任，告知可緊急向大陸調試劑，並會在當天（95
        年1 月27日）晚上10時即可到貨；林主任估算當時所剩
        試劑量大約可到27日晚或28日凌晨，因為不能等到一點
        試劑都不剩才起用備用系統，這會危及病人安全，亦會
        容易引致無法收拾的醫療糾紛，於是答應最多等到27日
        晚上10時，即不能再等。惟於95年1 月27日晚上10時，
        仍未見原告送達試劑，於是立即起動「備用系統」，由
        三東公司CA-1500 接上。原告則在當天晚上11時58分才
        送達5 盒試劑（仍不是3 個月份量）。
        急檢室工作人員只在檢驗室工作，並不知道世界上那個
        國家有試劑，原告代表人巫修齊在95年1 月27日上午10
        時左右主動通知林主任：『可向大陸借調試劑』，巫先
        生只是對1 月18日至26日期間，急檢室同事多次反應試
        劑快要用罄之事情作報告：「他已完成調查何處有試劑
        可借到。」因此，並不是「急檢室堅持要求原告去大陸
        借貨」。
      III「Within-run精密度」和「CV error」是兩件事情，也
        是在品管中極其基本的知識。因為「Within-run精密度
        」雖然合格，但也可以產生「CV error」。蓋「Within
        -run精密度測試」是指每一新批號（PT和APTT）試劑開
        始使用前，規定必須先做精密度（precision, CV ）測
        試，其方式是以1 支（有時用2 支）病人檢體連續做10
        次，所獲得的CV，合格後才能准許作病人檢體之檢驗。
        這是一個在進入正式檢驗前的一個品管最基本要求。而
        「CV Error」是指在完成Within -run 精密度測試後，
        正式做檢驗時，在連續測試檢體兩次，其結果超過設定
        CV之標準，此情形稱為「CV Error」。而在臨床工作上
        ，能通過「Within-run精密度測試」並不就等於沒有「
        CV Error」，因為「Within-run精密度測試」只是檢測
        1 支檢體的結果，而「CV Error」則是指在臨床檢驗上
        ，每1 支檢體測試時之CV，此CV通常是隨機出現的，為
        解決隨機出現的CV，檢驗儀器在檢驗分析模組中，才會
        另設計有一個複檢模組（Duplicate Mode）來解決此方
        面的問題。就是說1 支病人檢體連續做10次合格，並不
        代表在檢驗中其他檢體沒有CV Error出現。
        「QC有進品管範圍中」和「CV error」亦是兩件事情，
        兩者意思不一樣，不能混為一談。「QC雖有進品管範圍
        中」但也可以產生「CV error」。蓋「品管QC合格」只
        代表：儀器、品管液和檢驗試劑在作品管時，運作正常
        。「CV error」是代表：在連續測試檢體2 次，其結果
        超過設定CV之標準：『檢體』在測試時所產生之CV，此
        CV通常是隨機出現的，可能原因之一是儀器出了問題、
        不隱定，隨機出現了檢驗結果之誤差（CV）。
      ⅣAmga azid 應使用多少急檢室並沒有此方面之經驗，擬
        定Amga azid 之庫存數量90瓶，是依據原告代表（產品
        專員鄭景峰先生）之計算而提出，並非私自設定。如對
        鄭專員所估之量不滿意，可把使用量向西德原廠查問，
        即可得知庫存量，檢驗單位怎可能以此來達到不上機的
        目的。蓋自95年1 月27日以後，急檢室各同仁對原告負
        責的態度均表示存疑，且十分恐懼會再度發生本年1 月
        份試劑供應中斷的事情，所以在重新再來一次之情況下
        ，即要求原告，必須完全依照合約之規定辦理（包括供
        應試劑3 個月庫存量、儀器穩定性、及水系統設備），
        以保障此項檢驗作業順利推行。而在3 月30日協調會中
        ，原告負責人巫修齊同意在10日內依照北總補字第0950
        004302號之附件，補足所列之各類3 個月庫存量試劑，
        但事後卻反悔，並提出抗菌劑（Amga azid ）不能依協
        調會之結論來供應。惟檢驗單位之所以能夠列出3 個月
        各類試劑之數量（包括抗菌劑Amga azid 之庫存量），
        是在事前以急檢室當時的檢驗量，由原告產品專員鄭景
        峰先生估算出來的。而在原告負責人巫修齊反對原告代
        表（產品專員鄭景峰先生）所擬定之Amga azid 之庫存
        數量後，急檢室只要求原告提出西德原廠說明，若不需
        抗菌劑即可取消。經5 月1 日協調會，雙方溝後達成共
        識：Amga azid 抗菌劑經原廠提供相關說明，確定須要
        應用，並以用量為30瓶作為3 個月之用量。
      Ⅴ自95年5 月1 日完成採購履約爭議（違約費用）協調會
        後，急檢室立即試用該儀器（Amax 400），發現該儀器
        確有「複檢錯誤（CV error）」過高的問題，於是請原
        告派員維修，此有原告維修「複檢錯誤（CV error）」
        過高之記錄（5 月8 日至6 月21日）可參。另在協調會
        上急檢室已口頭反應儀器有「複檢錯誤（CV error）」
        ，原告亦派員維修，竟然說：「到此為止也未見主張本
        系統不能發報告」，似乎不合道理。而且被告在同年6
        月19日亦為此去函通知原告：「請於95年6 月30日前完
        成測試並正式上機運作」。
        急檢室對檢驗數據之精確性十分注重，三東公司在1 月
        26-27 日即完成CA-1500 裝機之測試項目。而由CA-150
        0 之品管記錄，顯示其Sigma 均大於6 （從6.36至25.1
        1 ），均大於6 ，所以其品管均全部合格。
        由原告提供的「複檢錯誤（CV error）維修記錄」（5
        月8 日到6 月21日），其中在「Error 原因」欄位中記
        錄發生error 之各種類原因，歸納共計有17類，包括：
        「reagent error （3 次）、Tube未定期更換、tube 3
        probe 阻塞、新配試劑未回溫即添加試劑（2 次）、試
        劑用完（2 次）、steel ball跳出（2 次）、可能與st
        ell ball有關（2 次）、可能與channel 1 有關、尚不
        知原因（8 次）、檢體不足、檢體有被竹棒挑過（2 次
        ）、tube 3中一直有氣泡、cuvette box 放反、syring
        e 鬆脫、試劑不足吸到氣泡（2 次）、檢體APTT延長、
        CaCl2 不夠」。分析此17類原因中，屬於「儀器機械」
        的問題，就佔了快一半（8 類），顯然儀器確實有問題
        。另外，在此全部17類複檢錯誤原因檢討中，並不見記
        錄有「用過且未經離心過的檢體」這類。而在CA-1500
        上檢驗之檢體，均需要離心出血清方可檢驗，CA-1500
        吸取血清檢體的probe ，只要碰到檢體血清液面，便會
        立即自動吸取，吸取之後並不會使用到檢體產生混濁。
        而原告提出「先用本系統使用後再交給CA-1500 使用，
        來觀察其結果」之建議。每一位臨床檢驗服務的同仁都
        知道，快速發放報告為臨床上第一優先之考慮。CA-150
        0 檢驗速度已經過慢，門診臨床大夫也已提出投訴，若
        為了檢測Amax 400之複檢錯誤，而採取「先用Amax 400
        檢驗後，再交給CA-1500 檢驗」之方式，實會耽誤了發
        報告時間，不顧正等著檢驗報告來調藥的門診病人，此
        實是一種未考慮到病人安危且本末倒置之建議。
      ⅥAmax 400所用之品管液是close system（封閉系統），
        此品管液之說明書所提供之數據（品管範圍），只針對
        「Amax系列的機型」和其公司「原廠所生產之檢驗試劑
        」使用，並不適合應用於別的「機型」或別的「試劑」
        。
      Ⅶ就原告主張「7 月5 日和24日來函本公司，藉口只要本
        公司同意用複檢模式即願上機...1月21日不就已採用複
        檢模式，這封信....作為拖延上機的籍口....還可以作
        為本系統可以上機的直接証據」。惟在95年1 月21日和
        7 月5 日是不同狀況。蓋在95年1 月21日那時「PT試劑
        Within-run精密度CV是合格、QC亦有進品管範圍中」，
        所以，此時急檢室可接受此儀器進入臨床檢驗，因此，
        如發現有複檢錯誤之情況時，急檢室可以自行採用「複
        檢模式」來偵測檢體所發生之「複檢錯誤」。惟在同年
        3 月30日以後原告改用了新批號的試劑，但原告並未依
        契約作業規範第貳條第四項第3 款(1)- (5)之規定：「在
        試劑改了新批號後，規定由得標廠商派專人執行並完成
        規定之品管項目測試」。也就是說，此時原告仍未完成
        儀器之測試，因此，此時儀器並不算交到急檢室手中，
        也就是在試劑改了新批號後之驗收仍未合格。當時，為
        求早日驗收，在檢驗室還未收到儀器之驗收合格情形下
        ，如要參與評估作業是需要去函原告，請原告「同意（
        由急檢室接手參與並）以複檢模式進行檢驗（來檢測複
        檢錯誤之原因）」。故此，並非原告所稱「7 月5 日和
        24日來函本公司..是拖延上機的籍口」。同時，此情形
        也不屬於原告所稱「7 月5 日和24日來函，可以作為本
        系統可以上機的直接証據」。因為就算急檢室參與了複
        檢錯誤這驗收部分之測試作業，但並不代表原告可免除
        執行契約之規定（即試劑改了新批號後，原告須派專人
        執行並完成規定之品管項目測試），因為在儀器和試劑
        未完成測試前（即未完成驗收），就算急檢室能夠幫忙
        完成排除複檢錯誤之原因，也是不可以上機。又在8 月
        開始測試初期，負責這2 台儀器的吳宛珊醫檢師多次向
        林主任報告，該儀器除複檢錯誤之警示尚未排除外，更
        嚴重的是，此儀器之品管檢測結果長期嚴重的偏到一邊
        ，品管實無法通過，即原告並未依契約作業規範第貳條
        第四項第3 款(1)- (5)之規定：「試劑改了新批號後，規
        定由得標廠商派專人執行並完成規定之品管項目測試」
        ，因為如品管無法通過（即驗收不過），原告就不能交
        機給急檢室上機。
      Ⅷ承載血液凝固儀器木桌的預算，早在94年就編列，木桌
        還未被驗收前，原告負責人巫修齊即要求在木桌背後開
        一洞方便儀器的管路通過，並且提出修改木桌外型之要
        求，惟那時尚未驗收此木桌，故未能答應巫修齊先生之
        要求。又LIS 連線規格是一個公開規格，非並如原告所
        稱，只有橘井公司可以做，LIS 連線被中斷，其實就如
        其所述，是因為原告未付尾款所致。
    就原告主張急檢室研判原告品管值偏向一邊是錯誤的指控
      部分：
      I品管值偏向一邊，其實應是與試劑和儀器及品管液都有
        關係，惟其改善方法應是優先更換一新批號的品管液，
        在不能改善後，才再更換試劑。而血液凝固品管的判讀
        並不能只看「品管檢驗值已全部落在範圍內」，而是必
        須先看品管結果是否接近assay control mean；使用Si
        gma 品管方式去檢定，而原告在知道解約後（即95年9
        月28日），才在同年10月4 日進口之新批號品管液，其
        檢驗結果經檢定（Sigma 有4 個低於4 ，及CV有一個>5
        % ），此結果急檢室判定原告儀器仍不能在臨床上服務
        。故因血液凝固檢驗沒有校正液，難作準確度之調整，
        是否合格，仍應以Sigma 檢定方式判讀品管數據最為可
        信，因為Sigma 之檢定，是以包含了準確度（bias）和
        精確度（CV）這兩部分，而不是只看「其檢驗值已全部
        落在範圍內，也不再偏一邊」而已。
      II在95年3 月30日以後至7 月24日之前，原告改用了新批
        號的試劑後，卻並未依契約規定完成儀器之測試，因此
        ，試劑改了新批號後，該儀器和試劑急檢室未完成驗收
        ，急檢室並不知道原告專員所作的品管結果。而於契約
        作業規範規定：檢測由得標公司派專人測試之下，急檢
        室如想幫忙測試是需要去函原告請其「同意以複檢模式
        進行檢驗」。故8 月初急檢室人員在獲得原告同意後，
        並在參與檢測複檢錯誤前，先查看儀器的品管結果時，
        才發現其品管結果竟長期偏在一邊。因此，並非如原告
        認為急檢室是「企圖找藉口廢約」。又急檢室血液凝固
        之品管規劃：係在交機前得標商必須對準確度（Accura
        cy）作測試，並須依契約作業規範第2 條第4 項第1 款
        第(2)之規定，應提供Referencemateria l或CAP Survey
        Peer Mean 來測定準確度。即由原告在第1 次裝機時，
        必須購買CAP Survey血液產品，來求得Amax 400儀器之
        測試值，減去Amax 400之Peer group mean ，再除以Pe
        er group mean ，便可求得我們想獲得之Bias（即Accu
        racy）。而準確度（Accuracy）平日之偵測和追蹤，其
        測試由檢驗室購買CAP Survey執行。而平時測試以Assa
        y Control mean結果，並配合應用Sigma 檢測。故檢驗
        室購買之CAP Survey，是為保障檢驗報告的準確性而購
        買。因此，關於2006第1 季CAP 血液凝固能力測試（代
        號：CG1A) ，急檢室收到該測試檢體是95年1 月27日（
        有記錄），當時正是原告試劑供應中斷之時刻，已無試
        劑可予測試使用，為保障檢驗報告的準確性，因此將該
        CAP Survey血液應用在CA-1500 上，並是其之後第2 季
        和第3 季也是如此執行，因為檢驗室購買此CAP Survey
        之目的，是為保障檢驗報告的準確性，而並非為了驗收
        廠商儀器而使用。且原告應在交機前後依照契約規定，
        購買CAP Survey來偵測儀器之準確度（Accuracy），並
        不是檢驗室有買，原告就不用依契約購買，因為使用的
        目的是不一樣的。
      III急檢室規劃要參加CAP Survey來評估Amax 400，最後使
        用Assay control mean作為目標值係可行的。蓋對於準
        確度（Accuracy）之品管，被告是採用國際標準檢驗規
        範CLSI（舊名為NCCLS ）C24-A2文件的規定辦理CLSI C
        24-A2 文件規定使用以下3 種方式，都可作準確度（ac
        curacy）之偵測：即(1)與commercial assayed control
        materia 的Assigned value比較而得。(2)與Proficienc
        y testing surveys 的peer group mean 比較而得。(3)
        與certified reference material的certified value
        比較而得。急檢室是選用第1 種Assay control mean的
        方式。又原告提出「急檢室引用上述公式來闡釋目標平
        均值（Target mean ）會影響偏差值（bias），為何不
        用Peer g roup mean來作為Target mean ？」蓋其可能
        以為「Peer group mean 」和「Target mean 」是兩個
        不同的名字，其實在CLSI的用法和意思是一樣。因為Bi
        as =（檢驗室能力測試值- 目標平均值（Target mean
        ）/ 目標平均值（Target mean ）），peer group mea
        n （群體平均值）的定義：peer group mean 即「相同
        機型組別」之測試平均值，但此peer group mean 依規
        定必須有10家以上才合乎規定。而本件並沒有使用錯誤
        的目標平均值（Target mean ），因為是依據國際標準
        檢驗規範CLSI C24-A2 文件之規定，採用其推薦之comm
        ercial assayed control mean 方式來求得目標平均值
        Bias（Target mean ）。因為使用國際標準檢驗規範CL
        SI推薦之標準方式，當然可證實原告之品管數據是否長
        期偏一邊，而且，也可以用此Target mean 來計算Bias
        及Sigma 值，作為此儀器不合格的依據。
        原告是使用STDEVP的品管方法作統計，所以結果是「8
        個Sigma 值中有2 個低於4 」，但此是一種統計方式，
        其統計個數目必須達30個數據以上，目前此批新品管數
        據批號，每組只有8 至10個，在數據不足時，應該使用
        目前檢驗單位所使用之STDEV 統計方法，統計結果才會
        較為準確，最後其Sigma 檢定結果應是「8 個Sigma 值
        中有4 個低於4 」。而不管是「8 個Sigma 中有2 個Si
        gma 不合格」，還是「8 個Sigma 中有4 個Sigma 不合
        格」，依放寬標準規定所有Sigma 均必須大於4 ，故此
        判定為不合格。
      Ⅳ本件並非急檢室堅持要求原告人員操作，而是急檢室必
        須依契約作業規範第2 條第4 項第1 及第3 款之規定：
        「在交機時或試劑改了新批號後，規定由得標廠商派專
        人執行並完成規定之品管項目測試」辦理。而本件何玉
        璽專員對以前的舊批號品管液（批號N23408及N27322）
        從8 月14日至10月4 日，共做了2 個月20日，計187 次
        品管液的配製，不能說不熟練（此次結果：8 個Sigma
        全部都低於4 ，所以均不能在臨床上服務）。又本件原
        告對品管表達很多看法，惟許多重要的觀念與CLSI（Cl
        inical and Laboratory Standards Institute 臨床檢
        驗標準組織）之規範不一樣。
        Peer group：最低限度必須有10台以上同型儀器（亦使
        用相同試劑）。Peer group mean 「群體平均值、也叫
        做目標平均值（Target mean ）」是用同一檢體，在Pe
        er group（10台以上同型儀器）中測試所得的結果平均
        值。Peer group mean 是作為計算儀器偏差值（bias）
        之用。其方法：(1)參加（如CAP 之）能力測試，在其「
        能力測試之報告」中，找到自己的測試值（測試結果）
        外，也可以找到全世界使用「相同機型組別」之測試平
        均值（Peer group mean ），這個平均值就是該型儀器
        的「目標平均值（Target mean ）」。(2)將該次急檢室
        能力測試值，減去儀器群組的「目標平均值（Target m
        ean ）」再除以「目標平均值（Target mean ）」，便
        是我們想獲得之偏差值（bias）。Bias =檢驗室能力測
        試值- 目標平均值（Target mean ）/ 目標平均值（Ta
        rget mean ）。(3)獲得Bias後，則可作Sigma 之品管檢
        定：Sigma = （TEa - Bias）/ CV。因為在Sigma 的公
        式中，已包含了「準確度（即偏差值Bias）」和「精密
        度（即CV）」之要求，所以採用「Sigma 檢定」之方法
        ，是可補足由於血液凝固檢驗沒有校正液（「校正液」
        是為建立「準確度」用的，可預防偏差Bias產生）之問
        題。因此正確的Peer group mean 的目的，是求其Bias
        ：是用同一種Survey血液產品求得的平均值。因為每日
        品管，是由品管液每班（8 小時）做一次，故此，「Su
        rvey血液」和「品管液」是兩種不同的血液產品，其檢
        驗出來之數據，自然就不同，所以正常的Peer group m
        ean 並不可以作為每天品管的準繩依據。而2 台同型儀
        器不能稱為一個Peer group（規定至少10台以上才是一
        個Peer group，CAP 對於10台以下的一五，均不給予統
        計）。而2 台品管值同樣偏向一邊時，並不能表示Peer
        group mean靠近在那裡。在此種情形下，檢驗室人員是
        需要使用每季測試由檢驗室購買CAP Survey每季測試，
        定期追蹤以防Bias之產生。平時測試是以Assay Contro
        l mean求取bias結果，再配合應用Sigma 品管檢定方式
        來檢定。
      Ⅴ換了批號後，立即擊中新批號品液之目標值，並不是就
        可證明原批號品管液的檢驗值就是原批號的Peer group
         mean （因為「Survey血液」和「品管液」是2 種不同
        的血液產品，它們的檢驗數據均不一樣），而只可以說
        ：「此批號品管液的檢驗值較好，可以落在Assay cont
        rol mean上」。又原告認為「Assay control mean若發
        生偏離的現象，在我們的系統（Amax系列）是正常的」
        這是錯誤的品管觀念。蓋品管結果與Assay control me
        an發生偏離之正確做法：其有問題的地方可能來自三方
        面：品管液、檢驗試劑、儀器。解決辦法有3 個：(1)慢
        的：使用CAP survey，求出Bias，此法緩不濟急。(2)快
        的：買一個新的Assay control ，再做看看。(3)最快的
        ：到其他醫院有使用相同Assay control ，且其表現是
        正確的。結果如落在Assay control mean，則是品管液
        壞了，如果不是，則可能是檢驗試劑或儀器出了問題，
        於是再使用其他醫院所用的相同檢驗試劑，結果如落在
        Assay control mean，則是檢驗試劑壞了，如果不是，
        則可能是儀器出了問題。但從8 月起一直跟何玉璽專員
        反應，直至10月4 日（這個時候契約已取消了）才見送
        來新的品管液。而原告認為「今天我們剛好有2 台同型
        儀器使用相同的試劑及品管液，本身就是個同一族群，
        而今其品管值同樣偏向一邊時，就是表示Peer group m
        ean 靠近在那裡，不是什麼偏向一邊的問題」和「若發
        生偏離的現象在我們的系統是正常的，所以使用Peer g
        roup mean （他認為是兩台品管的平均值）作為目標值
        是公認客觀的原因就在此」。此兩種所謂「品管方法」
        如這就是原告所謂「公認客觀的品管評估方法」，被告
        急檢室絕對不會採用，蓋稍為有品管常識的醫院也不會
        用，因為這絕對不符NCCLS 或CLSI的規範。而原告認為
        「使用Assay control mean作為目標值來指控本系統長
        期偏向一邊，這不符NCCLS 或CLSI的規範。故急檢室回
        應：這反而是國際標準檢驗組織CLSI C24-A2 文件對準
        確度（Accuracy）所推蔫的方法。CLSI C24-A2 文件推
        蔫3 個使用Assay Control mean作為目標值平均值（
        Target mean ）正是他們推薦計算bias方法中之一：(1)
        與commercial assayed control materia的Assigned
        value 比較而得；(2)與Proficiency testing surveys
        的peer group mean 比較而得；(3)與certified refere
        nce material的certif ied value比較而得。而因原告
        在交機前後，均沒有依契約作業規範第2 條第4 項第1
        款第(2)之規定，購買CAP Survey（或Reference materi
        al）來求得Peer group mean ，所以目前可行的就是採
        用commercial assayed control mean 的方法。而真正
        的品管值並不是落在原告所認定之所謂「Peer group m
        ean 」，因為原告所認定之Peer group mean 只是他2
        台儀器的品管平均值，所以當然會落在其上，這方法只
        是精密度（precision ）之偵測，但並沒有達到精確度
        （accuracy）品管的要求，落在commercial assayed c
        ontrol mean 上。
      Ⅵ急檢室自行購買之CAP Survey血液產品，其量只足夠用
        在發報告的2 台儀器上，來保障報告之正確性，並不是
        為了儀器之驗收而購買。為了驗收而購買之CAP Survey
        血液產品，原告在交機前後，應依契約作業規範第2 條
        第4 項第1 款第(2)之規定，購買CAP Survey（或Refere
        nce material）血液產品來求得Peer group mean 和儀
        器之測定值，但並未見原告有執行此項契約之規定。
      Ⅶ急檢室「主張Amax400 儀器不能發報告」是可以成立的
        ，因為定能否上機之合格標準，是依據契約的要求而設
        定。契約合格的檢定標準：精密度檢定：CV必須<5% 契
        約第2 條第2 項第12款第(3)所列之規定，即其CV（允差
        ）檢驗項目PT及APTT之CV，在CLIA中皆為15% ，故小於
        CLIA '88的1/ 3，即CV < 5.0 %。而Sigma 之「放寬標
        準」檢定：所有項目均須4 個Sigma 以上。（本件規定
        使用「2 個不同濃度的品管液，並以單一品管規則（si
        ngle rule ）一次超過±3SD 」，作為本件監測之規則
        。在契約中此兩項要求，正是等於Sigma 檢定必須到6
        個Sigma 之要求，但為顧慮該儀器為機械法，CV較光學
        法一般為高，為求使該儀器早日驗收，於是另定「放寬
        標準」：即所有項目均須在4 個Sigma 以上，便算為合
        格) 。而Sigma = （TEa - Bias）/ CV Sigma公式中Bi
        as之定義：是依據CLSI（舊名為NCCLS ）C24-A2文件之
        規定：Bias可由三種途徑中，選用其中一種而獲得。本
        次就是採用其中一種：就是bias之獲得是以品管結果與
        commercial assayed control material 的Assigned v
        alue比較。依檢定說明：在9 月初第1 次檢定：結果判
        定為不合格。以該2 儀器在9 月前，存在儀器中100 筆
        之品管結果作計算。(1)精密度CV檢定：判定為不合格。
        代號「160 」儀器之APTT level 2，CV為：6.34 %代號
        「159 」儀器之APTT level 2，CV為：7.10% PT level
        2 ，CV為：5.36 %。(2)Sigma 品管檢定：判定為不合格
        。8 個Sigma 值均小於4 。其大小由-1.28 至2.78。在
        95年8 月14日-95 年10月4 日第2 次檢定：結果判定為
        不合格。蓋(1)精密度CV檢定：判定為不合格。代號「15
        9 」儀器及代號「160 」儀器：其PT及APTT之level 2
        CV：分別為5.42 %、5.6.37 %及5.27 %、5.98 %。(2)Si
        gma 品管檢定，判定為不合格。8 個Sigma 值均小於4
        ，其大小由-1.01 至3.35。在95年10月4 日-95 年10月
        13日第3 次檢定：結果判定為不合格。蓋(1)精密度CV檢
        定：判定為不合格。代號「160 」儀器的PT level 2為
        ：5.76 %(2)Sigma 品管檢定，判定為不合格。代號「15
        9 」儀器，PT level 2之Sigma 為3.24 APTT level 2
        之Sigma 為3.13代號「160 」儀器，PT level 2之Sig
        ma為1.53 APTT le vel 2之Sigma 為3.63。
      Ⅷ在95年3 月21日之後，原告提供了新批號的試劑後，原
        告並未依契約第2 條第4 項之規定完成儀器之測試，因
        此，到同年7 月24日之前，此儀器並不算交到急檢室手
        中。所以在換了新批號後，甚至一直到10月份判定原告
        違約前，原告均未正式完成過儀器之測試，將儀器交到
        急檢室手中，在未正式收到儀器前，也就是說仍未完成
        新批號的試劑之驗收，既然還未完成驗收，急檢室當然
        並不用提出不能上機發報告的主張。而在原告提供改用
        了新批號的試劑後（3 月30日以後），原告應依契約作
        業規範第2 條第4 項第3 款之規定，故原告未完成該等
        儀器測試項目前，就不能驗收該新批號的試劑作為臨床
        檢驗，既然還未驗收，故此該儀器並不算是合格可使用
        於臨床檢驗上。又一部全自動儀器在驗收時表現合格，
        在換了不同批號的試劑、品管液後其品管結果產生不合
        格現象，這種情形在臨床上到處都是。尤其是血液凝固
        儀器，因為沒有校正液，更容易發生此種情形。所以急
        檢室才會在契約作業規範第2 條第4 項特別規定：(1)在
        交機時、(2)在每月初時及儀器有狀況時、(3)在換試劑批
        號及品管液時，均規定由得標廠商派專人執行並完成規
        定之品管項目測試，就是要預防此種情形發生，得標商
        須解決此方面之問題後，才把正常的儀器交給檢驗單位
        使用。而2 部儀器同時在換試劑和品管液後，出現品管
        結果與Assay control mean發生偏離，研判發生此情形
        最有可能：就是在試劑或品管液出了問題，例如本次在
        歷經6 個月（由4 月至10月），於解約之後，原告才拿
        來新的品管液，雖然品管結果不是全部都合格，但其準
        確度（accuracy）確實提升了不少，就可以證明問題產
        生在品管液上，這那是違反科學和邏輯。
      Ⅸ本件違約原因最主要是由於驗收不合格。在95年3 月至
        10月期間，曾經4 度函催原告應於一定期限內改善，但
        其回文均未就測試不通過之原因作分析說明，情節過於
        重大，被告據以解除契約，於法並無不合。且依契約規
        定，在更改了新批號的試劑後（同年3 月30日以後），
        原告應依契約作業規範第2 條第4 項第3 款之規定，以
        積極的作法，派專人完成該等儀器測試項目，而不是改
        用了新批號的試劑都快半年，在解約後，才拿來新的品
        管液進行檢測，原告的作法不夠負責任，亦未盡到本件
        合作之精神。
        本件是改用了新批號的試劑後，品管結果驗收不合格，
        不能上機發報告，情節重大，而解除契約。原告應依契
        約作業規範第2 條第4 項第1 款第(2)，在交機前購買CA
        P survey測試儀器的準確度（Accuracy）。而據原告對
        peer group mean 解釋：是2 台儀器品管值的平均值就
        是peer group mean ，此係沒有品管觀念的做法。又本
        件2 台儀器的品管檢驗值，在換了試劑和品管液批號後
        ，其品管結果一致地偏離了Assay control mean，只是
        代表可能是：品管液、或檢驗試劑出了問題，但絕對不
        是原告所認為：「這就足夠證明本系統在穩定度、準確
        度、再現性已達最佳的水準」。
    原告未依被告95年9 月6 日北總補字第0950016675號函說
      明辦理，故被告向臺灣臺北地方法院提起訴訟，請求原告
      給付差價：
      I本件合約於95年9 月28日終止後，被告始先後提出8-10
        月、4-6 月及5-6 月品管結果，原告既然辯稱其能上機
        作業，何以品管結果卻均在合約終止後才提出。
      II原告所提交的「品管液說明書」記載：「每個實驗室（
        所做的品管）平均值（mean values ）應落於（說明書
        所附之）相對的預期值（expected values ）中。」然
        被告所提交的「品管測試結果」記載：
        A.從原告所提交的APTT之低濃度（QC1 ）品管測試結果
          中顯示：APTT之低濃度品管平均值結果共有17點，其
          中有7 點品管平均值均未落入原廠所規定的預期值（
          26-32 秒）中，也就是說：有41% 的品管測試平均值
          是低於原廠所規定的預期值（26秒）下限，因此，重
          覆2次之品管平均值測試結果審定為不合格。
        B.同時，其最終之「總平均值」為25.9秒，亦低於原廠
          所規定的預期值之下限值（26秒）。因此，此項APTT
          品管測試結果審定為不合格。
      III綜上，原告機器設備無法上機作業，被告不得不依合約
        規定請第三者協助履行合約，則產生之價差費用，自應
        由原告負擔。
    本件爭執主要在於本件機器無法上線作檢驗：
      I依契約約定，原告應於決標後45日內完成機器裝機並完
        成上機動作。惟原告完成上機動作後，機器僅在95年1
        月18日至26日之期間可以正常運作，但自同年月27日起
        ，於試劑更換後機器的檢驗值一直無法達到標準。
      II本件機器檢驗出之資料，被告以傳統計算、Σ計算均不
        符合標準。被告一直詢問原告，系爭機器何時可以上機
        ，交給被告，但原告一直未予肯定答覆。
    被告對臺灣臺北地方法院之民事判決已提起上訴，所以該
      判決之理由未成定案，不能作為本件判決之依據。
    理  由
一、按「機關辦理採購，發現廠商有下列情形之一者，應將其事
    實及理由通知廠商，並附記如未提出異議者，將刊登政府採
    購公報…八、查驗或驗收不合格，情節重大者。…十二、因
    可歸責於廠商之事由，致解除或終止契約者。」政府採購法
    第101 條第1 項第8 款及第12款分別定有明文。
二、本件爭執主要在於被告認為原告所提供之機器無法上線作檢
    驗，但原告認為被告亦不否認機器在95年1 月18日至26日之
    期間可以正常運作，豈可謂機器無法上線作檢驗；而被告復
    稱自95年1 月27日起試劑更換後，機器的檢驗值一直無法達
    到標準，原告否認與試劑更換有關，是被告急檢室不願上機
    履約而導致。然而系爭採購案於94年11月30日採單價決標，
    兩造簽約（採購契約編號94372B，參見被告影本卷p-36）後
    ，先後為檢驗試劑短缺、被告緊急商請訴外人三東公司支援
    供藥之價差負擔等履約爭議問題，於95年3 月30日及同年5
    月1 日召開協調會議，惟未能獲得圓滿解決。本件訟爭之過
    程略以：
  (1)原告參與被告所辦理「急檢血凝固檢驗試劑3 項5 年單價長
    期合約」採購案，於94年11月30日決標，雙方簽定本件採購
    契約，合約履行期間95年01月15日至100 年01月04日。其中
    與本案爭議較有關係部分為：
    得標後45天交機ˋ安裝（參見被告影本卷p-37，或合約附
      件證一p-15，簽約及履約之第2點 ）。
    試劑應庫存應有3個月之量（參見被告影本卷之合約附件
      ，參證一p-03，血液凝固檢驗分析作業系統即分析試劑之
      要求第8 點）。
    原告交貨逾期或品質不良更換期間，被告如有緊需得自行
      向其他廠商採購，其價差原告補足，如拒不補償視同違約
      （合約附件，參證一p-02，終止及解約辦法及罰則第6 點
      ）。
  (2)初期履約之爭議：
    原告提供之測試試劑95年01月19日存量僅24日（參見被告
      影本卷p-41）。而95年01月26日已無庫存（參見被告影本
      卷p-47）。被告不得已商請舊廠商三東公司緊急協助（該
      廠商於95年01月27日晚上10時完成裝機作業，參見被告影
      本卷p-47）。但原告緊急調補試劑亦於95年01月27日晚上
      11時58分完成，參見被告影本卷p-43），而被告就原告試
      劑更換後（批號N19224），認為機器的檢驗值無法達到標
      準，但原告否認之。
    衛生署函告醫療器材應辦查驗登記（參見被告影本卷p-38
      ）。但本件得標廠商所提供之相關醫療檢驗機器尚未完成
      查驗登記（參見被告影本卷p-39），故被告於95年01月27
      日暫緩執行合約，於原告辦妥前，本件採購僅供「臨床研
      究及實驗用途」（參見被告影本卷p-39）。本件尚未辦理
      查驗登記部分，被告於95年02月20日催告原告於10日內補
      正（參見被告影本卷p-50），而原告於95年02月24日完成
      查驗登記之補正（參見被告影本卷p-52）。
    被告95年03月02日發現原告所提供之試劑庫存量尚未補足
      （參見被告影本卷p-59），故被告決定仍維持暫由三東公
      司提供服務之方式進行檢驗。並於95年03月06日通知原告
      應補足庫存量（參見被告影本卷p-61）。雙方就庫存量之
      意見，看法不一致，95年03月08日原告函復（參見被告影
      本卷p64 ）主張：庫存量並無問題，且機器95年01月04日
      完成安裝，95年01月12日完成測試，故應以本文到之次日
      為契約履行之起始日，而庫存量提出相關數據（參見被告
      影本卷p-65）。
    雙方差異在於：單次或雙次檢驗模式（參見被告影本卷p-
      66），被告主張應複檢模式，而原告稱合約上未約定，因
      為被告採複檢模式所以將試劑庫存量用盡。就此爭議，兩
      造於95年03月30日進行協商會議（參見被告影本卷p-68）
      ，其重要之決議為：
      I3月庫存量，依照合約規定及被告95年03月06日函（北
        總補字第0950004302號函，急檢室3個月庫存用量計算
        方式及交貨驗收（該函參見被告影本p-61，該庫存量之
        計算參見被告影本p-62）。
      II純水系統、不斷電系統應依照合約規定於95年04月04日
        24時前完成。
      III三東公司價差，按合約中終止及解約辦法及罰則第6 點
        （合約附件，參證一p-02）之規定，由原告補足價差。
  (3)協調會後驗收情形：
    95年04月05日執行驗收作業（參見被告影本卷p-79，原告
      之代表為鄭景峰，就該部分之簽章原告並無爭執）：
      I3月庫存量不足（抗菌劑欠60瓶）。
      II純水系統尚欠「分注器，及系統水欠約證明文件」（供
        水系統已完成），且不斷電系統亦完成。
    95年04月10日被告通知原告，應補足上開部分（參見被告
      影本卷p-81）。95年04月11日原告函復，均已依約完成（
      參見被告影本卷p-82），就庫存量、欠缺分注器及系統水
      證明文件等均有說明。
    95年04月18日被告再次通知原告，應補足上開部分（參見
      被告影本卷p-89）。95年05月01日雙方第2次協商：確認
      抗菌劑庫存完成，而分注器已於95年04月17日完成，並確
      認原告案裝完成之日期逾期9 日，應計算罰款3250元（參
      見被告影本卷p-92）。但關於三東公司價款之處理尚未達
      成共識，僅確認數量應於95年05月08日前提出計算，但對
      計算方式原告有不同意見（參見被告影本卷p-92，被告認
      為依照使用單位實際用量提出計算，原告認為應依據被告
      過去1年每月實際用量計算）。
  (4)關於三東公司價款：
    95年06月02日三東公司通知被告請款（參見被告影本卷p-
      111 ，款項部分參見被告影本卷p-94）。
    被告於96年06月19日發「履約協議限期改善截止通知」通
      知原告，主張95年05月01日協商會議決議「95年05月08日
      前完成測試上機及結算價差」原告迄未履行，並限期於96
      年06月30日前完成，否則解除或終止（參見被告影本卷p-
      113 ）。96年06月23日原告函復，稱均已履約完成（參見
      被告影本卷p-114 ）。
    95年07月05日被告通知最後期限，限於文到15日內完成測
      試上機及結算價差，並重申雙次檢模及第三人三東公司之
      協助，應盡速完成上機履約並同意以複檢方式進行（參見
      被告影本卷p-116 ）。95年07月20日原告質疑被告之最後
      期限（參見被告影本卷p-94p117），並復稱自始不曾要求
      被告採取單次模式上機，並同意以95年03月30日會議之決
      議來實行。95年07月24日被告通知要求原告確認是否同意
      以複檢模式上機（參見被告影本卷p-118 ），95年07月27
      日原告函覆同意複檢模式上機（參見被告影本卷p-119 ）
      。就此，被告收受後於95年08月03日以原告之設備正式上
      機運作（故被告主張：三東公司協助期間，自契約履行日
      之始日95年01月15日起，至95年08月02日止）。
    95年08月25日兩造及三東公司，就三東費用進行協商（參
      見被告影本卷p-122 ），原告拒簽協商結果（參見被告影
      本卷p-123 ），但當日提出書面說明（參見被告影本卷p-
      124 ）主張依據95年03月30日會議決議，原告已經完成全
      部改善事項，故無須賠償95年03月30日至95年08月02日止
      之相關費用。並於95年08月28日原告再次通知被告，拒絕
      被告自行與三東公司達成之賠償條件（參見被告影本卷p-
      125 ）。
    95年09月06日被告函復，主張依據合約（參見被告影本卷
      附證一p-02：終止及解約辦法及罰則第6 款）之約定，本
      件應視同違約（參見被告影本卷p-127 ），並限期95年09
      月15日前函覆（原告收受該催告函有回證可參，參見被告
      影本卷p-128 ）。95年09月08日原告自行確認，關於三東
      公司之總費用2,363,984 元（參見被告影本卷p-129 ）；
      而原告對被告之催告置之不理。95年09月28日被告通知原
      告終止契約，並表明將沒入保證金及依法刊登公報（參見
      被告影本卷p-146 ），原告收受本件送達（參見被告影本
      卷p-147 ）。
三、本件被告終止契約是否有理由，應檢視原告履行契約是否完
    足，亦即有無於期限內交機ˋ安裝，試劑之庫存量是否合於
    約定，原告如有交貨逾期，而被告自行向其他廠商採購，其
    價差應由原告補足，原告就該補足是否有違約情形。其契約
    之相關約定為：
    得標後45天交機ˋ安裝（參見被告影本卷p-37，或合約附
      件證一p-15，簽約及履約之第2點 ）。
    試劑應庫存應有3個月之量（參見被告影本卷之合約附件
      ，參證一p-03，血液凝固檢驗分析作業系統即分析試劑之
      要求第8 點）。
    原告交貨逾期或品質不良更換期間，被告如有緊需得自行
      向其他廠商採購，其價差原告補足，如拒不補償視同違約
      （參見被告影本卷之合約附件，參證一p-02，終止及解約
      辦法及罰則第6 點）。
  (1)關於交機安裝，95年05月01日雙方第2次協商：確認抗菌劑
    庫存完成，而分注器已於95年04月17日完成，並確認原告安
    裝完成之日期逾期9 日，應計算罰款3250元（參見被告影本
    卷p-92）。足以顯示安裝完成日期為95年04月17日，但完成
    日期不表示已經上機作業。此部分僅足以確定，尚未完成安
    裝前，應屬原告交貨逾期，而該期間被告如有緊需得自行向
    其他廠商採購，參見被告影本卷之合約（參證一p-02，終止
    及解約辦法及罰則第6 點），約定該價差應由原告補足，故
    原告主張「依據95年03月30日會議決議，原告已經完成全部
    改善事項，故無須賠償95年03月30日起之相關費用」，應無
    可憑。
  (2)關於庫存量部分，兩造於95年03月30日進行協商會議（參見
    被告影本卷p-68），已決議為「3月庫存量，依照合約規定
    及被告北總補字第0950004302號函，急檢室3個月庫存用量
    計算方式（該函參見被告影本p-61，該庫存量之計算參見被
    告影本卷p-62）。則不論雙方爭議之單次或雙次檢驗模式（
    參見被告影本卷p-66），數據上應以被告影本卷p-62所列之
    庫存量之計算為依據。該庫存量之爭議，應在交機、安裝完
    成日期95年04月17日前業已釐清，而原告也備妥庫存無誤（
    95年05月01日雙方第2次協商時，確認抗菌劑庫存完成，免
    計逾期處罰，參見被告影本卷p-92）。故此部分不影響於前
    開之認定。
  (3)安裝等雖完成於95年04月17日，但關於該日期之確認（確認
    庫存量及安裝完成）卻是發生於95年05月01日雙方第2次協
    商，可以證實在95年05月01日之前，原告尚未上機運作。所
    以不會發生爭議的是原告依約應補足未安裝前三東公司協助
    期間之費用，自契約履行日之始日95年01月15日起，至95年
    04月17日安裝完成時，如原告拒不補足，依約視同違約，就
    會衍生原告雖然交機、安裝完成，但依據契約之約定未補足
    該第三人協助期間之費用前，仍屬違約。參照95年05月01日
    雙方第2次協商紀錄，關於三東公司價款之處理尚未達成共
    識，僅確認數量應於95年05月08日前提出計算，對計算方式
    雙方有不同意見（參見被告影本卷p-92），被告認為依照使
    用單位實際用量提出計算，而原告認為應依據被告過去1年
    每月實際用量計算。足以確認原告並非否認補足款項之義務
    ，而是不同意計算方式，但在未補足款項前，仍屬違約，故
    即使安裝完成於95年04月17日，而95年04月17日至雙方第2
    次協商約定「95年05月08日前完成測試上機及結算價差」之
    間，該期間原告仍屬違約，應無疑義。
  (4)而被告主張95年05月01日協商會議決議「95年05月08日前完
    成測試上機及結算價差」而原告迄未履行者，承上說明足以
    認定「測試上機」、「結算價差」只要其一不履行，就是違
    約，而原告對於補足款項之計算方式無法認同之際，即將造
    成視同違約之結果，此因合約內「原告交貨逾期或品質不良
    更換期間，被告如有緊需得自行向其他廠商採購，其價差原
    告補足，如拒不補償視同違約」之規定而衍生，緣起於原告
    交貨逾期而導致。雖原告認為被告亦不否認機器在95年1 月
    18日至26日之期間可以正常運作，而謂並無違約；然而，當
    時原告所提供之相關醫療檢驗機器尚未完成查驗登記（參見
    被告影本卷p-39），故被告於95年01月27日暫緩執行合約，
    於原告辦妥前，本件採購僅供「臨床研究及實驗用途」（參
    見被告影本卷p-39），而原告於95年02月24日完成查驗登記
    之補正（參見被告影本卷p-52），原告自不能主張95年1 月
    18日至26日之期間可以正常運作謂之已經完成交機、安裝完
    成而無違約。
  (5)故原告未補足結算價差前，該違約狀況一直存續著。也造成
    95年04月17日庫存量之爭議釐清並交機安裝完成，而違約狀
    況仍未解除，故96年06月23日原告函復被告稱均已履約完成
    （參見被告影本卷p-114 ）者，應無可信。這樣的違約狀態
    一直持續，故被告於96年06月19日發「履約協議限期改善截
    止通知」通知原告，主張95年05月01日協商會議決議「95年
    05月08日前完成測試上機及結算價差」原告迄未履行，並限
    期於96年06月30日前完成，否則解除或終止（參見被告影本
    卷p-113 ），應屬於法有據。而96年06月23日原告函復被告
    稱均已履約完成（參見被告影本卷p-114 ）者，即無可採。
    正因為兩造爭執於結算價差之計算方式，而導致未能及時完
    成測試上機，將導致第三人三東公司協助時間之延長。95年
    07月05日被告通知最後期限，限於文到15日內完成測試上機
    及結算價差，並重申雙次檢模及第三人三東公司之協助，應
    盡速完成上機履約並同意以複檢方式進行（參見被告影本卷
    p-116 ），則應認為係屬合法之催告。
  (6)複檢模式之採用，並非契約之約定，被告要求以複檢模式進
    行（俟找出Duplicate Error 原因並克服後，再改為以單次
    模式檢驗），原告認為自始不曾要求被告採取單次模式上機
    ，並同意以95年03月30日會議之決議來實行。然而雙方就檢
    驗正確性之數據有不同之認知（參見原告主張理由、被告
    主張理由），故被告為求醫療行為之正確性而採行複檢模
    式進行，但單次模式、複檢模式將影響試劑庫存量，也將影
    響試劑之數量及成本，同時機器操作之人力、物力亦隨之影
    響，此部分確實會影響到本件契約雙方之履行，所以95年07
    月24日被告通知要求原告確認是否同意以複檢模式上機（參
    見被告影本卷p-118 ），95年07月27日原告函覆同意複檢模
    式上機（參見被告影本卷p-119 ），被告收受後於95年08月
    03日以原告之設備正式上機運作（故被告主張：三東公司協
    助期間，自契約履行日之始日95年01月15日起，至95年08月
    02日止）。然而，如何之檢驗模式得到正確之數據，是契約
    履行時如何始謂之合於契約本旨的問題，其實這不是兩造最
    後爭議之所在，誠如原告所稱同意以95年03月30日會議之決
    議來實行，在雙方就庫存量之爭議，採取合約規定及被告95
    年03月06日函（北總補字第0950004302號函）所示急檢室3
    個月庫存用量計算方式（該函參見被告影本p-61，該庫存量
    之計算參見被告影本p-62），而被告急檢室3個月庫存用量
    是以複檢模式為計算，就可謂雙方達成共識：以複檢模式進
    行（俟找出Duplic -ate Error 原因並克服後，再改為以單
    次模式檢驗），故問題之癥結還是在於「原告未補足結算價
    差前，該違約狀況一直存續著」。
  (7)該結算價差，95年08月25日兩造及三東公司，就三東費用進
    行協商（參見被告影本卷p-122 ），原告拒簽協商結果（參
    見被告影本卷p-123 ），但當日提出書面說明（參見被告影
    本卷p-124 ）主張依據95年03月30日會議決議，原告已經完
    成全部改善事項，故無須賠償95年03月30日至95年08月02日
    止之相關費用。本院業已認定安裝完成日期為95年04月17日
    ，尚未完成安裝前，應屬原告交貨逾期，而該期間被告如有
    緊需得自行向其他廠商採購，參見被告影本卷之合約（參證
    一p-02，終止及解約辦法及罰則第6 點），約定該價差應由
    原告補足，故原告主張「依據95年03月30日會議決議，原告
    已經完成全部改善事項，故無須賠償95年03月30日起之相關
    費用」，應無可憑。而95年09月06日被告再次催告，主張依
    據合約之約定，本件應視同違約（參見被告影本卷p-127 ）
    ，並限期95年09月15日前函覆（原告收受該催告函有回證可
    參，參見被告影本卷p-128 ），原告仍置之不理。催告期滿
    95年09月28日被告通知原告終止契約，並沒入保證金及刊登
    公報（參見被告影本卷p-146 ），原告亦收受本件送達（參
    見被告影本卷p-147 ），被告終止契約自當於法有據。
四、而按政府採購法第101 條第1 項第8 款及第12款之規定：「
    機關辦理採購，發現廠商有下列情形之一者，應將其事實及
    理由通知廠商，並附記如未提出異議者，將刊登政府採購公
    報…八、查驗或驗收不合格，情節重大者。…十二、因可歸
    責於廠商之事由，致解除或終止契約者。」，既本案為可歸
    責於原告之事由，致終止契約者，被告據以沒入保證金及刊
    登公報自屬於法有據，原處分及申訴審議判斷均無違誤，即
    無違法情事，原告徒執前詞，聲請確認渠等為違法者，為無
    理由，應予駁回。本件事證已臻明確，兩造其餘攻擊防禦方
    法毋庸一一審酌，就此敘明。
五、據上論結，本件原告之訴為無理由，爰依行政訴訟法第98條
    第1項前段，判決如主文。
中    華    民    國    97    年     3    月   20     日
                       臺北高等行政法院第三庭
                                 審判長法  官  姜素娥
                                       法  官  楊莉莉
                                       法  官  陳心弘
上為正本係照原本作成。
如不服本判決，應於送達後20日內向本院提出上訴狀並表明上訴
理由，如於本判決宣示後送達前提起上訴者，應於判決送達後20
日內補提上訴理由書（須按他造人數附繕本）。
中    華    民    國    97    年     3    月   20     日
                                       書記官  王英傑


司法院資訊處製作；財團法人民間司法改革基金會備份。
